---
title: "Atividade física e comportamento sedentário entre universitários: uma comparação entre area de conhecimento"
author: "Saulo Gil"
date: "20/05/2022"
output: html_document
---

# Carregando pacotes

```{r setup, include=FALSE}
knitr::opts_chunk$set(echo = TRUE)
```


```{r include=FALSE}
# Carregando pacotes --------------------------------------------------------------------------

library(tidyverse)
library(patchwork)

```

# Lendo a base

```{r}
# Lendo a base --------------------------------------------------------------------------------

df_ajustado <- read.csv2(file = "data/df_ajustado.csv")

```

# Verificando outliers

```{r echo=FALSE, out.width="100%" }
# Verificando outliers ------------------------------------------------------------------------

# Função para marcar oulier

grafico_outlier <- function(variavel,z_score_maior_2){
  df_ajustado |>
    ggplot(ggplot2::aes(x = area_conhecimento,
                        y = variavel,
                        color = z_score_maior_2)) +
    geom_point(size = 3) +
    theme_minimal()
}

# MVPA

g1 <- grafico_outlier(df_ajustado$mvpa,
                df_ajustado$e_outlier_mvpa) +
  labs(title = "MVPA")

# Comportamento sedentário

g2 <- grafico_outlier(df_ajustado$comportamento_sedentario,
                df_ajustado$e_outlier_comportamento_sedentario) +
  labs(title = "Comportamento Sedentário")

# SF-36 Físico

g3 <- grafico_outlier(df_ajustado$sf36_fisico,
                df_ajustado$e_outlier_sf36_fisico) +
  labs(title = "SF-36 - Dominio Físico")

# SF-36 Mental

g4 <- grafico_outlier(df_ajustado$sf36_mental,
                df_ajustado$e_outlier_sf36_mental) +
  labs(title = "SF-36 - Dominio Mental")

# Função para fazer grafico exploratório ---------------------------------------------------------

grafico <- function(x , y){
  ggplot(mapping = aes(x = x,
                       y = y,
                       color = x)) +
    xlab(label = "") +
    ylab(label = "") +
    ggdist::stat_halfeye(
      ## custom bandwidth
      adjust = .5,
      ## adjust height
      width = .6,
      ## move geom to the right
      justification = -.2,
      ## remove slab interval
      .width = 0,
      point_colour = NA,
      show.legend = FALSE
    ) +
    geom_boxplot(width = .12,
                 outlier.shape = NA,
                 outlier.color = NA,
                 show.legend = FALSE) +
    ggdist::stat_dots(
      ## orientation to the left
      side = "left",
      ## move geom to the left
      justification = 1.1,
      ## adjust grouping (binning) of observations
      binwidth = .10,
      show.legend = FALSE
    ) +
    coord_cartesian(xlim = c(1.2, NA)) +   ## remove white space on the left
    theme_classic()
}

#----------------------------------------------------------------------------

# Graficos com os outliers

# MVPA

g5 <- grafico(df_ajustado$area_conhecimento,
              df_ajustado$mvpa) +
  labs(title = "MVPA com outlier")


# Comportamento sedentário

g6 <- grafico(df_ajustado$area_conhecimento,
              df_ajustado$comportamento_sedentario) +
  labs(title = "Comportamento Sedentário com outlier")


# SF-36 Físico

g7 <- grafico(df_ajustado$area_conhecimento,
              df_ajustado$sf36_fisico) +
  labs(title = "SF-36 - Dominio Físico com outlier")


# SF-36 Mental

g8 <- grafico(df_ajustado$area_conhecimento,
              df_ajustado$sf36_mental) +
  labs(title = "SF-36 - Dominio Mental com outlier")

# Graficos sem os outliers

# Tirando os outliers

df_sem_outlier <-
  df_ajustado |>
  filter(
    e_outlier_mvpa == "Não é outlier",
    e_outlier_comportamento_sedentario == "Não é outlier",
    e_outlier_sf36_fisico == "Não é outlier",
    e_outlier_sf36_mental == "Não é outlier"
)


# MVPA

g9 <- grafico(df_sem_outlier$area_conhecimento,
              df_sem_outlier$mvpa) +
  labs(title = "MVPA sem outlier")


# Comportamento sedentário

g10 <- grafico(df_sem_outlier$area_conhecimento,
              df_sem_outlier$comportamento_sedentario) +
  labs(title = "Comportamento Sedentário sem outlier")


# SF-36 Físico

g11 <- grafico(df_sem_outlier$area_conhecimento,
              df_sem_outlier$sf36_fisico) +
  labs(title = "SF-36 - Dominio Físico sem outlier")


# SF-36 Mental

g12 <- grafico(df_sem_outlier$area_conhecimento,
              df_sem_outlier$sf36_mental) +
  labs(title = "SF-36 - Dominio Mental sem outlier")


# Verificando o impacto do outlier em cada variável

g5+g9
g6+g10
g7+g11
g8+g12

```

MINHA INTERPRETAÇÃO SOBRE OS OUTLIERS É DE QUE ELES NÃO INFLUENCIAM A DISTRIBUIÇÃO DOS DADOS POIS COMO PODEMOS OBSERVAR, MESMO TIRANDO OS OUTLIERS (Z-SCORE > 2) A DISTRIBUIÇÃO NÃO É DRASTICAMENTE AFETADA. POR CONTA DISSO, TODOS OS TESTES ABAIXO FORAM REALIZADOS COM TODA A AMOSTRA. 

# VERIFICANDO A PREVALENCIA DE INATIVIDADE FÍSICA - MVPA < 150 MIN/SEM

```{r, out.width="100%"}
# Prevalencia de inatividade física (<150 min/sem) --------------------------------------------

df_ajustado |>
  ggplot() +
  geom_bar(aes(x = factor(area_conhecimento),
                 fill = factor(mvpa_ativo))) +
  ylab("Quantidade (n) de pacientes") +
  xlab("") +
  theme_bw() +
  theme(legend.position = "bottom")

```

PODEMOS OBSERVAR QUE INDEPENDENTE DA AREA, HÁ UMA ELEVADA PREVALENCIA DE INATIVIDADE FÍSICA EM UNIVERSITÁRIOS 

# ANALISE DE VARIANCIA COM POSTHOC DE TUKEY
### Sempre que a ANOVA pegar diferença, irei plotar o gráfico abaixo para facilitar a visualização.

## MVPA X AREA DE CONHECIMENTO

```{r}
mvpa_area <- aov(df_ajustado$mvpa ~ df_ajustado$area_conhecimento, data = df_ajustado)

summary(mvpa_area)

TukeyHSD(mvpa_area)

```

## COMPORTAMENTO SEDENTARIO X AREA DE CONHECIMENTO

```{r}
cs_area <- aov(df_ajustado$comportamento_sedentario ~ df_ajustado$area_conhecimento, data = df_ajustado)

summary(cs_area)

TukeyHSD(cs_area)

g6

```

## QUALIDADE DE VIDA - DOMINIO FÍSICO X AREA DE CONHECIMENTO

```{r}
sf36fisico_area <- aov(df_ajustado$sf36_fisico ~ df_ajustado$area_conhecimento, data = df_ajustado)

summary(sf36fisico_area)

TukeyHSD(sf36fisico_area)

g7

```


## QUALIDADE DE VIDA - DOMINIO MENTAL X AREA DE CONHECIMENTO

```{r}
sf36mental_area <- aov(df_ajustado$sf36_mental ~ df_ajustado$area_conhecimento, data = df_ajustado)

summary(sf36mental_area)

TukeyHSD(sf36mental_area)

g8

```






